【裁判字號】    96,訴,1814
【裁判日期】    980527
【裁判案由】    損害賠償
【裁判全文】
臺灣桃園地方法院民事判決              96年度訴字第1814號
原      告  丁○○
            丙○○
共      同
訴訟代理人  王中平律師
複  代理人  庚○○
被      告  戊○○
被      告  新安起重有限公司
法定代理人  乙○○
訴訟代理人  程富祥
上列當事人間請求侵權行為損害賠償事件，經本院刑事庭以95年
度交附民字第85號刑事附帶民事訴訟裁定移送民事庭審理，本院
於民國98年4月29日言詞辯論終結，判決如下：
    主  文
被告應連帶給付原告丁○○新台幣肆拾玖萬陸仟陸佰貳拾陸元，
及自民國九十六年十二月二十六日起至清償日止，按年息百分之
五計算之利息。
原告其餘之訴駁回。
訴訟費用由被告連帶負擔百分之三十三，由原告丙○○負擔百分
之十三，餘由原告丁○○負擔。
本判決第一項得假執行。但被告新安起重有限公司如以新台幣肆
拾玖萬陸仟陸佰貳拾陸元為原告丁○○預供擔保得免為假執行。
原告其餘假執行之聲請駁回。
    事實及理由
壹、程序方面：
一、按因犯罪而受損害之人，於刑事訴訟程序得附帶提起民事訴
    訟，對於被告及依民法負賠償責任之人，請求回復其損害。
    前項請求之範圍，依民法之規定，刑事訴訟法第487 條第1
    、2 項分別定有明文。次按訴狀送達後，原告不得將原訴變
    更或追加他訴。但擴張或減縮應受判決事項之聲明或請求之
    基礎事實同一者，不在此限，民事訴訟法第255 條第1 項第
    2 、3 款分別定有明文。復按所謂請求之基礎事實同一，係
    指變更或追加之訴與原訴之主要爭點有其共同性，各請求利
    益之主張在社會生活上可認為同一或關連，而就原請求之訴
    訟及證據資料，於審理繼續進行在相當程度範圍內具有同一
    性或一體性，得期待於後請求之審理予以利用，俾先後兩請
    求在同一程序得加以解決，避免重複審理，進而為統一解決
    紛爭者，即屬之（最高法院95年度台上字第1573號判決參照
    ）。本件原告丁○○原起訴請求被告賠償其駕駛之營業用大
    貨車修復費用新台幣（下同）55,000元，因非犯罪所受損害
    ，固不得提起刑事附帶民事訴訟，惟原告丁○○於本院刑事
    庭移送民事庭後，於民國96年12月13日具狀就此部分為訴之
    追加，另追加原非當事人之丙○○為原告，並請求被告連帶
    賠償丙○○200,000 元，上述追加部分均已繳納裁判費，原
    告所為前述追加之訴，合於民事訴訟法第255 條第1 項第2
    款規定，應予准許。又原告丁○○於起訴時，聲明原請求被
    告應給付原告丁○○670,350 元，嗣於本院審理中將上開訴
    之聲明擴張為1,327,251 元（參見本院卷第356 頁），經核
    與前揭規定相符，應予准許，合先敘明。
二、被告戊○○經合法通知，未於言詞辯論期日到場，核無民事
    訴訟法第386 條所列各款情形，爰依原告之聲請，由其一造
    辯論而為判決。
貳、實體方面：
一、本件原告主張：
  (一)被告戊○○係受僱於被告新安起重有限公司（下稱新安公司
    ）擔任司機，並以駕駛號碼326MA2275 號輪型起重機（下稱
    系爭起重機，車長含吊臂為11公尺）為業。於95年5 月4 日
    下午4 時15分許，被告戊○○駕駛系爭起重機，沿桃園縣平
    鎮市台66線，由觀音往大溪方向行駛。途經台66線PI66圓柱
    前，適有原告丁○○所駕駛之車牌號碼HJ-471號營業用大貨
    車（下稱系爭大貨車）停於該處路面邊線外，原告丁○○則
    下車步行至系爭大貨車右前車頭處巡視水箱。被告戊○○應
    注意在車道內行駛，不得駛出路面邊線，超越停放於路邊之
    車輛時，應與該路邊停放之車輛左側保持半公尺以上之間隔
    ，而依當時天候晴、日間自然光線、柏油路面乾燥無缺陷、
    無障礙物、視距良好，路面邊線繪製清晰明顯，而被告戊○○駕駛之系爭起重機車身寬度小於伊所行駛之車道，且在行
    經上開地點前約100 公尺即已看見系爭大貨車停放於路面邊
    線之外，並無不能注意之情事，竟疏未注意及此，仍將所駕
    駛之系爭起重機右側駛出路面邊線，且未與停放於該處路面
    邊線以外之系爭大貨車保持適當間隔，致系爭起重機右後方
    擦撞系爭大貨車左後方，系爭大貨車再撞及站立於車頭右側
    處之原告丁○○，因而致原告丁○○受有左股骨粉碎性骨折
    、右前臂裂傷之傷害，系爭大貨車亦遭毀損。又被告戊○○
    於執行職務時因過失致原告受有上開傷害，原告之受傷與被
    告之過失行為間具有相當因果關係，爰依侵權行為之法律關
    係請求被告負連帶賠償責任。茲請求賠償之項目及金額如下
    ：醫療費用：61,083元。就醫計程車交通費：10,150元
    。看護費用：138,000 元，每日以2,000 元計算，共69日
    。工作損失：880,000 元，每月薪資以55,000元計算，自
    95年5 月4 日起至96年9 月3 日止，共計16個月。系爭大
    貨車修理費用：399,000 元。精神慰撫金：原告丁○○以
    駕駛為業，因左股骨粉碎性骨折，縱經鋼釘固定等手術治療
    ，術後終身仍將不良於行，必將減損駕駛業務之執行力，精
    神上更加痛苦不堪，因而請求慰撫金300,000 元。又扣除汽
    車強制責任險理賠金101,882 元後，被告尚需賠償1,327,25
    1元。
  (二)原告丙○○為原告丁○○之配偶，原告丁○○因被告戊○○
    肇事之本件事故受傷，行動不便須坐輪椅，於原告丁○○醫
    療期間，原告丙○○時常要請假協助原告丁○○回院就診，
    縱使平日在家，因原告丁○○舉止困難，無法自理生活，而
    須由原告丙○○特別照料，依民法第195條第3項規定，請求
    被告連帶賠償精神慰撫金200,000元。
  (三)聲明：
  1.被告應連帶給付原告丁○○1,327,251 元，及自民事擴張訴
    之聲明暨準備書狀送達被告翌日（即96年12月26日）起至清
    償日止，按年息百分之5 計算之利息。
  2.被告應連帶給付原告丙○○200,000 元，及自民事擴張訴之
    聲明暨準備書狀送達被告翌日（即96年12月26日）起至清償
    日止，按年息百分之5 計算之利息。
  3.上開2 項，願供現金或同面額之銀行無記名可轉讓定存單為
    擔保，請准宣告假執行。
二、被告戊○○經合法通知，雖未於言辯論期日到場，惟據其前
    所提出之書狀記載略以：
  (一)肇事現場前20公尺有空地，原告丁○○未將系爭大貨車停在
    空地，且系爭大貨車故障停靠路邊，原告丁○○亦未擺設警
    示標誌，致伊產生誤判，以為系爭大貨車是在緩慢行駛當中
    ，伊欲超越而產生車禍，原告丁○○與有過失。
  (二)系爭大貨車受損部分需有估價單及發票，就醫交通費用亦需
    提出單據。又原告丁○○受傷部分需有甲種診斷證明書，且
    須附上醫事鑑定報告為佐，以證明原告丁○○因本件傷害需
    休養多少時間，應以5 個月休養期間為合理。另原告丁○○
    須提出勞保卡及95年度稅單，以證明其聘僱人員合約書所載
    金額屬實。此外，原告丁○○亦應配合提出醫療費用收據正
    本，以利保險理賠作業進行。另原告丁○○須提出看護人之
    簽收領據，或請看護人出庭證明。
  (三)伊因本件事故而沒有工作迄今，伊曾請求原告給予分期付款
    方式賠償，然遭原告拒絕。
  (四)答辯聲明：原告之訴及假執行之聲請均駁回。
三、被告新安公司則抗辯：
  (一)原告丁○○起訴時原主張每月薪資為35,000元，嗣又改稱為
    55,000元，其真實性容有疑慮。另否認原告提出之聘僱人員
    合約書之形式及實質上真正。再者，訴外人甲○○是否確為
    原告丁○○之雇主，仍有存疑，單憑甲○○之存摺支出紀錄
    並不能認定該款項即係給付原告丁○○薪資。況且，原告丁○○亦無法證明其確有受領該款項。此外，被告於96年過年
    前後曾前往原告家中探視，當時原告丁○○攜子出遊，並未
    將拐杖帶出使用，可見原告丁○○並非無法行走工作，又所
    謂工作，並非限於受傷前原有之工作方可為之。
  (二)馬偕紀念醫院新竹分院（下稱馬偕醫院）之單據中包含外科
    、骨科、復健及家醫等科，其中95年5 月12日家醫科雜項費
    300 元、95年6 月8 日家醫科雜項費300 元、95年5 月12日
    家醫科證明書費190 元，而95年5 月4 日骨科門診已有證明
    書費500 元，顯然有重複請領，且兩紙診斷證明書是否均能
    證明原告受傷之情形及醫療行為之內容須待原告提出，始能
    判斷證明書費係屬醫療之必要費用。又原告提出之單據只有
    到96年9 月22日，且金額僅有1,600 元，另原告提出之95年
    12月2 日至96年9 月22日之單據中均有證明書費100 元，亦
    有重複請領。
  (三)否認看護契約書之真正，縱為真實亦無法證明原告丁○○支
    付看護費予邱德鑑。另原告丁○○須舉證證明在邱德鑑擔任
    看護結束後，如何由親屬代為照顧。
  (四)否認就醫交通費用單據之真正，且有回診並不當然有此交通
    費之支出。
  (五)原告丁○○未擺設警示標誌，以致釀成本件事故，原告丁○○與有過失。另原告丁○○當時係因尿急而隨意停車，並非
    在巡視水箱。
  (六)答辯聲明：
  1.原告之訴及假執行之聲請均駁回。
  2.如受不利之判決，願供擔保，請准宣告免為假執行。
四、本院之判斷：
  (一)原告主張被告戊○○係受僱於被告新安公司擔任司機，並以
    駕駛系爭起重機為業。於95年5 月4 日下午4 時15分許，被
    告戊○○駕駛系爭起重機，沿桃園縣平鎮市台66線，由觀音
    往大溪方向行駛。途經台66線PI66圓柱前，適有原告丁○○
    所駕駛之系爭大貨車停於該處路面邊線外，原告丁○○則下
    車步行至系爭大貨車右前車頭處。被告戊○○應注意在車道
    內行駛，不得駛出路面邊線，超越停放於路邊之車輛時，應
    與該路邊停放之車輛左側保持半公尺以上之間隔，而依當時
    天候晴、日間自然光線、柏油路面乾燥無缺陷、無障礙物、
    視距良好，路面邊線繪製清晰明顯，而被告戊○○駕駛之系
    爭起重機車身寬度小於伊所行駛之車道，且在行經上開地點
    前約100 公尺即已看見系爭大貨車停放於路面邊線之外，並
    無不能注意之情事，竟疏未注意及此，而將所駕駛之系爭起
    重機右側駛出路面邊線，且未與停放於該處路面邊線以外之
    系爭大貨車保持適當間隔，致系爭起重機右後方擦撞系爭大
    貨車左後方，系爭大貨車再撞及站立於車頭右側處之原告丁○○，因而致原告丁○○受有左股骨粉碎性骨折、右前臂裂
    傷之傷害，系爭大貨車亦遭毀損等事實，業據其提出馬偕醫
    院診斷證明書及醫療單據、壢新醫院收據等為證（參見本院
    95年度交附民字第85號卷第5 至16頁、本院卷第80至86頁、
    第113 至114 頁、第86至89頁、第109 頁），且有道路交通
    事故現場圖、道路交通事故報告表、現場照片、桃園縣政府
    警察局平鎮分局交通隊職測量照片等附卷可稽（參見台灣桃
    園地方法院檢察署95年度偵字第14075 號卷第19頁、第27至
    34頁、第22至24頁、本院95年度交易字第305 號業務過失傷
    害案件刑事卷第117 至120 頁），復經本院依職權調閱上開
    刑事卷宗核閱屬實，被告對此均不爭執，是原告此部分主張
    堪信為真實。
  (二)按汽車無論行駛於單行道、雙向二車道或同向二車道以上之
    道路，除起駛、準備停車或臨時停車外，均不得駛出路面邊
    線，此觀諸道路交通安全規則第96條、第97條第1 項第4 款
    、第97條第2 項、第98條第1 項第5 款等規定自明。次按「
    汽車超車及讓車時，應依下列規定：．．．超越時應顯示左
    方向燈並於前車左側保持半公尺以上之間隔超過．．．」，
    道路交通安全規則第101 條第1 項第5 款亦有明訂。經查，
    桃園縣平鎮市台66線事發路段整段設置之寬15公分白色實線
    為路面邊線，而路面邊線既係劃分車道與路肩所用之標線，
    即非屬供車輛行駛於上之車道之一部，汽車駕駛人本即應行
    駛於路面邊線內之車道，而禁止將車輪、車身跨越路面邊線
    行駛。次查，上揭道路交通安全規則第101 條第1 項第5 款
    所定汽車超車時，應與前車左側保持半公尺以上之間隔超過
    之規定，其立法意旨係在避免車輛行進中超越他車行駛之際
    ，因駕駛人之操控技術或車行動線囿於車輛機械本身之因素
    或路面狀況而自生之偏移，造成行車時擦撞距離過近之他車
    。惟行車過程中之所超越之車輛，並不以同在行進中之車輛
    為限，超越靜止停放於路邊之車輛，更屬行車之尋常路況。
    此際倘駕駛人於行車過程中未與停放於路邊之車輛保持適當
    間隔，亦有於超越過程中擦撞路旁車輛之可能，其危險情況
    與超車並無不同，是以基於同一法律上之理由，自應類推適
    用而遵守前揭超車時應與前車左側保持半公尺以上間隔之規
    定，認駕駛人於此時亦應注意與路邊停放車輛之車身左側保
    持半公尺以上之安全間隔，以避免擦撞事故之發生。又原告
    丁○○靜止停放於路面邊線外之系爭大貨車左側車斗與路面
    邊線間，尚有寬達38公分之間距，系爭大貨車於案發當時車
    身左側並未跨越路面邊線，倘被告戊○○所駕駛之系爭起重
    機亦未跨越路面邊線而行駛，且已與系爭大貨車保持半公尺
    以上之安全間隔，自無可能碰撞原告丁○○所停放距離路面
    邊線38公分外之系爭大貨車。而事發當時被告戊○○所駕駛
    之系爭起重機之右後車尾，竟於行進間與系爭大貨車左後車
    尾發生擦撞，則被告戊○○駕駛之系爭起重機未與系爭大貨
    車保持適當安全間隔一節，自屬明確，益徵被告戊○○所駕
    駛之系爭起重機於事發當時，其右後車尾部分之車身至少已
    駛出路面邊線達38公分。綜上，被告戊○○領有適當之駕駛
    執照，駕車應注意在車道內行駛，不得駛出路面邊線，超越
    停放於路邊之車輛時，應與該路邊停放之車輛左側保持半公
    尺以上之間隔，而依當時天候晴、日間自然光線、柏油路面
    乾燥無缺陷、無障礙物、視距良好，路面邊線繪製清晰明顯
    ，而被告戊○○於案發當時並未飲用酒類或服用藥物、精神
    狀況良好，所駕駛之系爭起重機車身寬度小於所行駛之車道
    ，而無何難以不跨越路面邊線行駛之情況，且在行經上開地
    點前約100 公尺即已看見系爭大貨車停放於路面邊線之外等
    情，並無不能注意之情事，竟疏未注意及此，致其所駕駛之
    系爭起重機右後方擦撞系爭大貨車左後方而肇事，是被告戊○○就本件事故之發生顯有過失甚明。而被告戊○○之上開
    過失行為造成原告丁○○受有左股骨粉碎性骨折、右前臂裂
    傷之傷害，則被告戊○○之過失行為與原告丁○○所受傷害
    間，有相當因果關係。
  (三)按因故意或過失，不法侵害他人之權利者，負損害賠償責任
    ；不法侵害他人之身體、健康、名譽、自由、信用、隱私、
    貞操，或不法侵害其他人格法益而情節重大者，被害人雖非
    財產上之損害，亦得請求賠償相當之金額；又不法侵害他人
    之身體或健康者，對於被害人因此喪失或減少勞動能力或增
    加生活上之需要時，應負損害賠償責任，民法第184 條第1
    項前段、第195 條第1 項前段、第193 條第1 項分別定有明
    文。經查，因被告戊○○之過失行為，致原告丁○○受有左
    股骨粉碎性骨折、右前臂裂傷之傷害，系爭大貨車亦遭毀損
    等情，業如前述，則原告丁○○請求被告戊○○賠償損害，
    洵屬有據。復按受僱人因執行職務，不法侵害他人之權利者
    ，由僱用人與行為人連帶負損害賠償責任，民法第188 條第
    1 項前段定有明文。經查，被告戊○○為被告新安公司之受
    僱人，於執行業務期間發生本件事故一節，為兩造所不爭執
    ，而被告戊○○之過失行為致原告丁○○受有上開傷害，已
    如前述，是原告主張被告新安公司依法應負連帶賠償責任等
    語，於法有據。茲就原告請求賠償之金額審酌如下：
  1.醫療費用：
    原告丁○○主張其因本件事故支出醫療費用61,083元等語，
    經查，依馬偕醫院97年4 月30日馬院竹外系乙字第09700269
    6 號函及醫療費用明細所示，原告丁○○自95年5 月4 日起
    至97年2 月16日止，因本件事故至馬偕醫院就診，其所支出
    之費用合計為62,383元（參見本院卷第265 、266 頁），其
    中95年5 月12日及同年6 月8 日支出輔具租借金各300 元、
    95年7 月11日支出輔具租押金300 元、95年7 月15日支出證
    明影印費190 元、95年8 月26日支出證明影印費130 元、95
    年12月6 日支出證明影印費40元、96年8 月28日支出證明影
    印費40元，均非屬醫療之必要費用，原告對此亦未提出其他
    證據以供本院參酌，故上述非必要費用應予扣除。其餘費用
    則經馬偕醫院載明為醫療費用，被告對此並無其他反證提出
    ，是原告請求因本件事故所受傷害而至馬偕醫院就診所支出
    之醫療費用，合計61,083元（62,000-000-000-000-000-000
    -00-40=61,083），即屬有據。
  2.看護費用：
    按親屬代為照顧被害人之起居，固係基於親情，但親屬看護
    所付出之勞力並非不能評價為金錢，雖因二者身分關係而免
    除被害人之支付義務，惟此種基於身分關係之恩惠，自不能
    加惠於加害人。故由親屬看護時雖無現實看護費之支付，仍
    應認被害人受有相當於看護費之損害，得向上訴人請求賠償
    ，始符公平原則（最高法院94年度台上字第1543號判決意旨
    參照）。原告丁○○主張因本件事故支出看護費30,000元，
    另有親屬看護，受有相當於看護費之損害，合計看護費用為
    138,000 元等語，並提出其與邱德鑑簽立之看護契約書為證
    ，為被告所否認，並執前詞置辯。經查，馬偕醫院於96年10
    月31日函覆本院結果略以：病患丁○○先生，因左股骨粉碎
    性骨折，95年5 月4 日由急診入院並行骨釘骨板內固定手術
    ，於95年5 月12日出院。於住院及出院後壹個月內需專人全
    天照顧，之後再貳個月需專人照顧半日等語，有該院馬院竹
    外系乙字第0960008481號函1 件在卷可稽（參見本院卷第55
    頁），則原告丁○○請求其聘僱邱德鑑擔任全日看護之費用
    30,000元（自95年5 月4 日起算30日），為有理由。又依上
    開馬偕醫院函文所示，原告丁○○除需邱德鑑看護1 個月外
    ，尚有其他看護之需要，且馬偕醫院於97年4 月30日函覆本
    院內容略以：依本院所定標準，照顧服務員半天為工作12小
    時，收取費用1,100 元，全天為工作24小時，收取費用2,00
    0 元等語，有該院馬院竹外系乙字第0970002696號函1 件可
    佐（參見本院卷第265 頁），以此計算，原告丁○○須聘僱
    全日看護之時間為1 個月又9 日，半日看護之時間為2 個月
    ，扣除邱德鑑看護1 個月後，原告丁○○仍有全日看護9 日
    及半日看護2 個月之必要，依馬偕醫院所提供之收費標準計
    算，合計為84,000元（9x2,000+60x1,100=84,000） 。綜上
    ，原告得請求被告賠償之看護費用為114,000 元，逾此範圍
    之請求，即屬無據。
  3.就醫交通費：
    原告丁○○主張其因本件事故受傷須搭乘計程車往返新竹縣
    新埔鎮○○路17號住處與馬偕醫院，總計支出計程車費10,1
    50元等語，為被告所否認。經查，原告丁○○因本件事故受
    有左股骨粉碎性骨折影響下肢行動能力之傷害，其因傷害而
    至醫院就診所支出之計程車交通費，除已提出車資證明之5,
    950 元外，依前揭馬偕醫院出具之醫療收據明細表所示，原
    告丁○○另有因傷就醫往返7 次，此部分雖未提出車資證明
    ，惟其仍有此需要，依新竹縣計程車客運商業同業公會函覆
    本院由原告丁○○新竹縣新埔鎮○○路17號住處至馬偕醫院
    之單趟車資約330 元（參見本院卷第255 頁），則原告丁○○往返馬偕醫院就診7 次所需交通費用為4,620 元（330x2x
    7=4,620） ，是原告丁○○得請求被告賠償之交通費用合計
    為10,570元（5,950+4,620=10,570），且此項費用之支出係
    屬增加其生活上之需要，應予准許，逾此範圍則不應准許。
  4.工作損失：
    原告丁○○主張其在本件事故發生前受僱於訴外人甲○○駕
    駛營業大貨車，因傷自95年5月4日至96年9月3日16個月期間
    無法工作，每月薪資55, 000元，請求工作損失880,000元等
    語，並提出馬偕醫院乙種診斷證明書、其與甲○○簽訂之聘
    僱人員合約書各1 紙及甲○○之楊梅郵局郵政存簿儲金簿3
    紙為證，為被告所否認。經查，馬偕醫院於97年2 月15日函
    覆本院內容略以：該個案（即原告）僅於95年5 月6 日住院
    中會診復健科1 次，出院後於96年5 月18日至復健科門診1
    次，未接受復健治療，病人目前最後1 次回診骨科門診為96
    年8 月25日，當日X 光顯示約百分之80骨痂形成，可步行但
    不宜跳躍、跑步之動作等語，有該院馬院竹內系乙字第0970
    001186號函1 件在卷可稽（參見本院卷第173 頁），嗣馬偕
    醫院於97年4 月30日函覆本院內容略以：病人最後1 次至骨
    科回診為97年2 月16日，當日X 光顯示骨折癒合等語，有該
    院馬院竹內系乙字第0970002696號函1 件附卷可佐（參見本
    院卷第265 頁），由此可知，原告丁○○於96年8 月25日骨
    折部分尚未完全癒合，且僅可步行，而不宜有跳躍、跑步之
    動作，衡情自無法從事其原有之大貨車駕駛工作。參以甲○○到庭證述：原告丁○○休息到96年9 月3 日開始復工等語
    （參見本院卷第312 頁），是原告丁○○主張其因本件事故
    而自95年5 月4 日起至96年9 月3 日為止，共計16個月期間
    無法工作等語，應屬可採。又原告丁○○復主張其受僱於甲○○之每月薪資55,000元云云，為被告所否認，經查，依原
    告提出之甲○○楊梅郵局郵政存簿儲金簿所示，95年2 月8
    日、同年3 月6 日、同年4 月6 日、同年5 月6 日雖各有50
    ,000 元 、60,000元及30,000元不等之提款紀錄（參見本院
    卷第111 至112 頁），惟各款項均與原告丁○○主張之每月
    薪資55,000元不符。且甲○○於本院審理中到庭證稱：我是
    將存摺及印章交給原告丁○○去提領，我是以存摺款項給付
    給原告丁○○薪資報酬，有時候原告丁○○會多提領一點，
    作為我和原告丁○○私下的費用等語（參見本院卷第312 頁
    ），而依前開提款紀錄所示，可知每次係以甲○○之提款卡
    提領現金，與甲○○所述渠將存摺及印章交付原告丁○○提
    領不符，足認甲○○證稱渠以前揭存摺款項給付原告丁○○
    薪資云云，與事實不合，自非可踩。至於原告丁○○所提其
    與甲○○簽訂之聘僱人員合約書，雖載有每月薪資35,000元
    、其他加給20,000元，合計每月總薪資為55,000元，然甲○○於上開言詞辯論期日到庭證稱：我是司機，我沒有成立公
    司，我們的車子靠行於桃德貨運有限公司（下稱桃德公司）
    ，我請丁○○來幫忙等語（參見本院卷第313 頁），參以原
    告所提出之受雇員工薪資統計速報所示，運輸倉儲通信業於
    96年間之每人月平均薪資為54,856元，而甲○○既自承渠僅
    係司機，且渠所有之車輛尚須靠行桃德公司，足認甲○○之
    資力並非雄厚，衡情甲○○豈有可能每月給付原告丁○○薪
    資55,000元，是甲○○證稱渠每月會固定給原告丁○○薪資
    55,000元應係附合原告丁○○之詞，為不足採。又依上開聘
    僱人員合約書中所示，原告每月薪資為35,000元，另有外勤
    加給、全勤獎金、餐費補助及每月油資補助（含過路費）各
    為8,000 元、3,000 元、3,000 元及6,0 00元，惟甲○○於
    上開言詞辯論期日到庭證稱：（丁○○受僱於你的期間，有
    無打卡？）沒有。（全勤獎金的發給，如何認定？）我們每
    個月固定發放55,000元。（餐費補助、油資補助，是否需要
    單據？）油資補助需要單據，餐費補助不需單據。（按你所
    述，則丁○○每月可領取之金額，並非固定55,000元？）是
    。（為何你之前說每月固定55,000元？）55,000元是固定的
    薪資，其餘部分是我額外給的，丁○○出門時我就會補助他
    一些餐費及油資，金額不固定等語（參見本院卷第314 頁）
    ，由此可知，甲○○對於渠應給付原告丁○○之薪資項目及
    金額前後所述不一，顯見上開聘僱人員合約書應未經過甲○○與原告丁○○合意成立，故該合約書自難採為有利於原告
    之認定。又原告丁○○並不否認其係透過桃園縣汽車駕駛員
    職業工會加入勞工保險，且原告丁○○之勞工保險投保薪資
    18,300元，有勞保局電子閘門查詢1 件在卷可稽（參見本院
    卷第245 頁），據此認定原告丁○○之每月平均薪資應屬合
    理，是原告丁○○因本件事故受傷，導致無法工作之損失為
    292,800元（18,300x16=292,800），逾此範圍之請求，即屬
    無據。
  5.系爭大貨車修理費用：
    按負損害賠償責任者，除法律另有規定或契約另有訂定外，
    應回復他方損害發生前之原狀；前項情形，債權人得請求支
    付回復原狀所必要之費用以代回復原狀，民法第213條第1項
    、第3 項定有明文。又損害賠償之目的在於填補所生之損害
    ，故其應回復者，並非原來狀態，而係應有狀態，從而，物
    被毀損時，被害人請求賠償物被毀損所減少之價額，得以修
    復費用為估定之標準，但以必要者為限（例如：修理材料以
    新品換舊品，應予折舊），此有最高法院77年度第9 次民事
    庭會議決議可資參照。經查，原告丁○○駕駛之系爭大貨車
    為桃德公司所有，因本件事故遭到毀損，修理費支出39,900
    元（其中零件部分為22,050元，工資部分為17,850元，有證
    人己○○提出之估價單可佐），又桃德公司業將其對被告之
    侵權行為損害賠償請求權讓與原告丁○○等情，有系爭大貨
    車行車執照、中壢汽車車體有限公司收發票、債權讓與契約
    書各1 件在卷可稽（參見本院卷第286 至288 頁），而原告
    丁○○所提出系爭大貨車之發票，零件部分係以新零件更換
    被損害之舊零件，故以修理費作為損害賠償之依據，自應將
    其中之零件折舊部分予以扣除。查系爭大貨車係於81年9 月
    出廠，有行車執照1 件可佐（參見本院卷第286 頁），迄至
    本件事故發生日即95年5 月4 日止，已使用13年8 個月。依
    行政院所頒之「固定資產耐用年數表」之規定，運輸業貨車
    之耐用年數為4 年，及依營利事業所得稅查核準則第95條第
    6 款、第8 款規定「固定資產提列折舊採用定率遞減法者，
    以1 年為計算單位，其使用期間未滿1 年者，按實際使用之
    月數相當於全年之比例計算之，不滿1 月者，以月計」、「
    採用定率遞減法折舊者，其最後1 年度之未折減餘額，以等
    於成本10分之1 為合度」計算，系爭大貨車於本件車禍發生
    時已使用13年8 個月，早逾4 年耐用年數，僅餘殘值，更換
    價值22,050元零件之殘值為2,205 元（22,050x1/10=2,205
    ），故原告丁○○就系爭大貨車之損害賠償請求權之必要修
    復費用應為20,055元（2,205+17,850=20,055） ，逾此範圍
    部分，即屬無據。
  6.非財產上損害賠償：
    按非財產上之損害賠償，應以實際加害之情形、被害人所受
    精神上痛苦之程度、賠償權利人之身分地位、經濟能力，並
    斟酌賠償義務人之經濟狀況、可歸責之程度等定之。原告丁○○主張其因本件事故受傷請求精神慰撫金300,000 元。經
    查，原告丁○○為64年4 月21日生，教育程度為大專畢業，
    名下財產有汽車2 輛，職業為營業用大貨車駕駛；被告戊○○為58年9 月17日生，名下財產有土地10筆、汽車1 輛，95
    年薪資所得約為576,000 元，目前無業；被告新安公司名下
    財產有汽車5 輛，利息所得約為2,754 元等情，有稅務電子
    閘門財產所得調件明細表在卷可佐（參見本院卷第213 至23
    6 頁）。本院審酌上情，暨原告丁○○因本件事故受有左股
    骨粉碎性骨折、右前臂裂傷之傷害及被告戊○○過失情節等
    一切情狀，認原告丁○○得請求之金額以100,000 元為適當
    ，逾此範圍部分，不予准許。至於原告丙○○主張其為原告
    丁○○之配偶，原告丁○○因被告戊○○肇事之本件事故受
    傷，行動不便須坐輪椅，於原告丁○○醫療期間，原告丙○○時常要請假協助原告丁○○回院就診，縱使平日在家，因
    原告丁○○舉止困難，無法自理生活，而須由原告丙○○特
    別照料，故請求被告賠償精神慰撫金200,000 元云云。惟按
    民法第195 條第1 項規定，被害人身體、健康、名譽、自由
    、信用、隱私、貞操，或不法侵害其他人格法益而情節重大
    情形，被害人得請求非財產上之損害。同條第3 項規定，前
    2 項規定，於不法侵害他人基於父、母、子、女或配偶關係
    之身分法益而情節重大者，準用之。經查，依原告丙○○所
    述，可知其係針對原告丁○○於受傷期間無法自理生活而需
    由其特別照料一事請求精神慰撫金，然原告丁○○於本件事
    故發生後住院期間及出院後3 個月內分別有全日及半日看護
    之必要，除邱德鑑擔任看護之1 個月外，剩餘期間則係由原
    告丁○○之親屬為之，原告丁○○均得向被告請求看護費用
    ，已如前述，是原告丙○○之上開主張顯有重複評價之情形
    。又原告丙○○對於本件有何不法侵害其基於配偶關係之身
    分法益而情節重大一節復未能舉證以實其說，是原告丙○○
    請求被告給付200,000 元之慰撫金，洵無可取。
  (四)綜上所述，被告應連帶賠償原告丁○○之損害賠償數額共計
    598,508 元（61,083+114,000+10,570+292,800+20,055+100
    ,000元=598,508）。
  (五)按保險人依本法規定給付之保險金，視為加害人或被保險人
    損害賠償金額之一部分；加害人或被保險人受賠償請求時，
    得扣除之，強制汽車責任保險法第30條定有明文。原告丁○○自承其已領取強制汽車責任保險金101,882 元，且有蘇黎
    世產物保險股份有限公司理賠理算付款紀錄暨付款對象明細
    4 紙在卷可稽（參見本院卷第256 至263 頁），則依前開強
    制汽車責任保險法第30條之規定，原告向被告請求本件侵權
    行為損害賠償時，自應扣除前述已獲強制汽車責任保險金給
    付之部分，以此計算，被告應給付原告496,626 元（598,50
    8-101,882=496,626）。
  (六)按「汽車停車時，應依下列規定：汽車發生故障不能行駛
    ，應即設法移置於無礙交通之處。該故障車輛在未移置前或
    移置後均應豎立車輛故障標誌。．．．在行車時速逾四十公
    里之路段，應豎立於車身後方三十公尺至一百公尺之路面上
    ，交通擁擠之路段，應懸掛於車身之後部」，道路交通安全
    規則第112 條第1 項第12款固定有明文。然上開道路交通安
    全規則所訂故障車輛在未移置前或移置後，均應在車身後方
    豎立車輛故障標誌之規定，其目的均在警示與該故障車輛行
    駛於同一車道之後方來車，以避免後方車輛未及注意前有故
    障車輛停放而造成車禍事故。經查，原告丁○○雖不否認其
    未在系爭大貨車後方豎立車輛故障標誌，惟原告丁○○係停
    車於路面邊線以外，被告戊○○則係行駛路面邊線內之車道
    ，是被告戊○○所駕駛之系爭起重機並非與系爭大貨車行駛
    於同一車道之後方來車，是被告戊○○原即非屬上開法規所
    欲警示之對象。又原告丁○○未於車身後方豎立車輛故障標
    誌一節固然違反行政法規，惟並非必然招致另一車道內行駛
    之車輛自後撞擊之結果，本件事故之發生，並非肇因於原告
    丁○○未於車身後方豎立車輛故障標誌以警示，而係被告戊○○疏於注意不得駛出路面邊線，且未注意於超越停放在路
    旁之他車時，應與之左側保持半公尺以上之間隔等事實所致
    。因此，原告丁○○未於系爭大貨車後方豎立車輛故障標誌
    之行為，尚難認與本件事故之發生有必然之相當因果關係，
    而就本件車禍事故之發生有何過失可言。又本件事故經送臺
    灣省桃園縣區車輛行車事故鑑定委員會鑑定，該鑑定委員會
    出具之鑑定意見書記載略以：「路權歸屬：車輛行駛時駕駛
    人應注意車前狀況隨時採取必要之安全措施。法規依據：道
    路交通安全規則第94條第3 項。鑑定意見：被告戊○○駕駛
    起重機，已預見大貨車停放於路邊之狀況，於通過大貨車時
    疏未判明起重機車身寬度，為肇事原因。原告丁○○無肇事
    因素」，有該鑑定意見書1 件在卷可佐（參見本院95年度交
    易字第305 號刑事卷第67、68頁），復送臺灣省車輛行車事
    故覆議鑑定委員會覆議，覆議結果亦同此結論，有臺灣省車
    輛行車事故覆議鑑定委員會96年5 月7 日府覆議字第096620
    1198號函1 件在卷可稽（參見上開刑事卷第82頁），被告對
    此復未能提出其他反證加以推翻，是被告抗辯原告丁○○對
    於本件事故之發生與有過失云云，洵屬無據。
  (七)從而，原告丁○○依侵權行為之法律關係，請求被告連帶給
    付496,626 元，及自民事擴張訴之聲明暨準備書狀送達被告
    翌日（即96年12月26日）起至清償日止，按年息百分之5 計
    算之利息，為有理由，應予准許。逾此範圍之其餘請求，應
    予駁回。原告丙○○依民法第195 條第3 項規定請求精神慰
    撫金200,000 元，則無理由，應予駁回。
五、本件原告丁○○勝訴部分，因所命給付之金額未逾500,000
    元，應由本院依職權宣告假執行。又被告新安公司亦陳明願
    供擔保，請准宣告免為假執行，就原告丁○○勝訴部分，經
    核並無不合，爰酌定相當之擔保金准許之。至於原告敗訴部
    分，假執行亦失所附麗，應予駁回。
六、本件事證已臻明確，兩造間其餘攻擊防禦方法，核與本判決
    結果不生任何影響，爰不一一予以論述，附此敘明。
七、據上論結，本件原告之訴為一部有理由，一部無理由，依民
    事訴訟法第385條第1項前段、第79條、第389條第1項第5 款
    、第392條第2項，判決如主文。
中    華    民    國    98    年     5    月    27    日
                  民事第一庭    法  官  林哲賢
以上正本係依照原本作成
如對本判決上訴，須於判決送達後20日內向本院提出上訴狀
中    華    民    國    98    年    5     月    27    日
                                書記官  陳佳彬


司法院資訊處製作；財團法人民間司法改革基金會備份。
